最高法院刑事判決　　　　　　　　　 111年度台上字第1578號
上　訴　人　蕭丞期（原名蕭睿彤、蕭富仁）



選任辯護人　黃勝文律師
上列上訴人因妨害性自主案件，不服臺灣高等法院中華民國 110
年11月10日第二審更審判決（110 年度侵上更一字第11號，起訴
案號：臺灣新北地方檢察署107年度偵續一字第3號），提起上訴
，本院判決如下：
    主  文
上訴駁回。
    理  由
一、按刑事訴訟法第377 條規定，上訴於第三審法院，非以判決
    違背法令為理由，不得為之。是提起第三審上訴，應以原判
    決違背法令為理由，係屬法定要件。如果上訴理由書狀並非
    依據卷內訴訟資料，具體指摘原判決不適用何種法則或如何
    適用不當，或所指摘原判決違法情事，顯與法律規定得為第
    三審上訴理由之違法情形不相適合時，均應認其上訴為違背
    法律上之程式，予以駁回。本件原判決綜合全案證據資料，
    本於事實審法院之推理作用，認定上訴人蕭丞期有如其事實
    欄所載知悉被害人Ａ女（已成年，姓名年籍均詳卷）因施用
    毒品咖啡包後有身體不適之情形，而提議Ａ女與其前往摩根
    汽車旅館休息後，在該旅館房間內除提供其所持摻有第三級
    毒品愷他命粉末之香菸（下稱Ｋ菸）供Ａ女施用外，並委託
    其友人李帛庭攜帶愷他命暨含有愷他命成分之鴛鴦錠等毒品
    至上開旅館房間給予Ａ女施用，見Ａ女因施用上開毒品後意
    識不清而處於不知且不能抗拒之情況下，先以手撫摸Ａ女之
    胸部及下體等私密處，再自行戴上保險套而著手欲將其陰莖
    插入Ａ女陰道時，見當時仍存有些許自我保護意識之Ａ女因
    試圖以手阻擋而加以拒絕，上訴人即出於己意而中止其乘機
    性交行為之犯行，因而撤銷第一審諭知上訴人無罪之判決，
    改判論上訴人以乘機性交未遂罪，於依刑法第27條第1 項前
    段關於中止犯減輕或免除其刑之規定減輕其刑後，處有期徒
    刑1年5月，已詳述其所憑證據及認定之理由。對於上訴人否
    認犯罪所持辯解何以不足以採信，亦在理由內詳加指駁及說
    明。核其所為之論斷，俱有卷內資料可資覆按，從形式上觀
    察，原判決並無足以影響其判決結果之違法情形存在。
二、上訴人上訴意旨略以：本件案發當時Ａ女係在彩媚舒壓館從
    事按摩工作，案發當天伊係為與Ａ女進行性交易而前往該舒
    壓館並支付Ａ女出場費用，旋相約前往摩根汽車旅館為性交
    易行為。案發當時伊與Ａ女並非男女朋友關係，倘若Ａ女確
    有身體不適之情形，理應留在Ａ女任職之舒壓館店內休息或
    由其男友陪同前往旅館休息，始合情理，豈有與伊相約至汽
    車旅館休息之理？可見Ａ女顯係與伊約定性交易而前往汽車
    旅館。且案發當天警方前往現場調查時，尚在Ａ女皮包內查
    獲現金新臺幣（下同）8 千元，而Ａ女亦不否認先前曾與伊
    有性交易之事實，足以佐證該 8千元確實係當天伊與Ａ女談
    妥而交付之性交易對價無訛。告訴人否認案發當日與伊相約
    至摩根汽車旅館從事性交易，並表示警方在其皮包內查獲之
    8 千元並非為其與上訴人從事性交易而取得之代價云云，顯
    與常情不符，應不足以採信。又案發當天警方抵達摩根汽車
    旅館現場時，距離Ａ女施用毒品或與伊為性行為已有相當時
    間，而毒品施用者施用毒品後之反應情形及回復意識所需時
    間，本因個人體質情況而有不同。依卷附法務部法醫研究所
    出具之鑑定意見中雖有記載施用愷他命劑量過高可導致昏迷
    狀況，然依證人鄭勝群及李帛庭均證稱：案發當天Ａ女在該
    旅館 103號房間內仍與上訴人有說有笑等語。證人石Ｏ文亦
    證稱：當晚Ａ女多次以手機微信通訊系統及用手機打電話與
    其連絡，並告知其人在摩根汽車旅館等情，參以Ａ女於上訴
    人欲將性器官插入其陰道內時，尚能以手阻擋而加以拒絕之
    情形，可見案發當天Ａ女在摩根汽車旅館323號及103號房間
    期間，並未處於意識不清之狀態。原審未查明上情，僅憑Ａ
    女所為之單一不實指證，及警方前往前述摩根汽車旅館現場
    時，Ａ女處於意識不清之情況，遽認伊有本件被訴對Ａ女乘
    機性交而未遂之犯行，顯有不當云云。
三、惟證據之取捨及事實之認定，均為事實審法院之職權，倘其
    採證認事並未違背證據法則，並已詳述其取捨證據及得心證
    之理者者，即不能任意指為違法而執為適法之第三審上訴理
    由。原判決依憑上訴人所為部分不利於己之陳述、證人Ａ女
    、石Ｏ文、警員鄭添財、蔡珮琪、林聖皓、戴文華及陳孝勇
    等人所為不利於上訴人之指證，以及卷附台灣尖端先進生技
    醫藥股份有限公司濫用藥物檢驗報告、法務部法醫研究所法
    醫文書審查鑑定書、內政部警政署刑事警察局鑑定書、法務
    部法醫研究所鑑定意見書、石Ｏ文與Ａ女之微信通訊軟體訊
    息紀錄、語音譯文、手機通聯紀錄表及摩根汽車旅館監視錄
    影器翻拍照片等相關證據資料，認定上訴人有前揭乘機性交
    未遂犯行，並說明：①上訴人於警詢、偵查及第一審準備程
    序時均供稱：本件案發當天因接獲Ａ女以微信通訊軟體表示
    欲抽菸（Ｋ菸），而攜帶Ｋ菸前往彩媚舒壓館，並因Ａ女告
    知其有服用毒品咖啡包而感覺身體不適之情形，而在該舒壓
    館內提供Ｋ菸予Ａ女施用，嗣見Ａ女身體不適情形未有改善
    ，其乃與Ａ女相約各自前往摩根汽車旅館，Ａ女並先後在該
    旅館323號及103號房間內接續施用上訴人所持有之Ｋ菸，及
    上訴人委託友人李帛庭帶往上述汽車旅館現場之愷他命與鴛
    鴦錠。而上訴人與李帛庭當時亦有施用上開毒品，並因李帛
    庭擔心施用毒品味道飄出323 號房間遭他人查覺，而更換至
    103 號房間等情，以及證人Ａ女證稱：本件案發當天其在彩
    媚舒壓館將其因施用毒品咖啡包而感覺身體不適之事告知上
    訴人後，上訴人表示施用Ｋ菸會較舒服而在店內施用上訴人
    所提供之Ｋ菸，因未見改善而聽從上訴人提議乃相約各自前
    往摩根汽車旅館，並先後在該旅館323號及103號房間內施用
    Ｋ菸、愷他命及鴛鴦錠，上訴人與李帛庭當時亦有施用上開
    毒品等語，以及證人李帛庭證稱：案發當天其有依上訴人指
    示攜帶上開毒品前往該汽車旅館，並先後在該旅館 323號及
    103 號房間內一起施用毒品等語，再參酌卷附摩根汽車旅館
    監視錄影器翻拍照片顯示本件案發當晚李帛庭及鄭勝群進出
    該汽車旅館之時間，其中李帛庭於案發當晚 8時18分進入該
    旅館大廳，並於當日晚間8 時34分與上訴人及Ａ女一同離開
    323號房間轉至103 號房間，嗣於當日晚間8時55分第一次離
    開該旅館，其後又於當日晚間 9時31分許返回該旅館。另鄭
    勝群於同日晚間9 時46分許進入該汽車旅館，又於當日晚間
    10時45分許與李帛庭一同離開該旅館等情，綜合觀察判斷，
    倘若本件案發當晚上訴人與Ａ女係相約在該旅館進行性交易
    ，且係為助興而委請友人李帛庭將毒品送往現場，衡情受託
    者李帛庭為免妨礙他人為性交行為，在將毒品送達現場後理
    應儘速離去，豈有繼續留在現場並與上訴人及Ａ女一同施用
    毒品之理？且倘若上訴人從彩媚舒壓館帶Ａ女出場前往摩根
    汽車旅館之目的係為與Ａ女進行性交易行為，依常理而言，
    其2 人理當一同離開該舒壓館而前往性交易地點，並在上訴
    人著手與Ａ女為性交行為前，對於該次性交方式（即俗稱2P
    或3P）及代價等攸關性交易成立內容之重要事項業已談妥為
    是，何以係上訴人與Ａ女各自分別離開上述舒壓館而先後前
    往該汽車旅館？殊與常情不合。且上訴人雖辯稱其與Ａ女談
    妥該次性交易代價為8千元云云，然對於究竟係由上訴人1人
    與Ａ女為性交易（即俗稱2P）之價格，抑或上訴人及友人李
    帛庭與Ａ女一同為性行為（即俗稱3P）之交易價格？其對此
    所為陳述前後不一，亦有疑竇。況且，倘若雙方確實係為進
    行性交易而相約前往汽車旅館並已談妥性交易價格者，何以
    上訴人欲與Ａ女性交時，Ａ女卻加以拒絕，而上訴人見Ａ女
    拒絕與其性交時，即行中止其行為而未加以質疑？況Ａ女既
    拒絕且未與上訴人完成該次性交行為，上訴人理當拒付性交
    易之代價，何以仍如數給付性交易代價8 千元予Ａ女？亦與
    常理有悖。又依證人李帛庭證稱案發當天其在323號及103號
    房間期間並未撫摸Ａ女，亦未看見上訴人撫摸Ａ女，其僅在
    上開房間施用毒品等語，佐以案發當晚李帛庭與上訴人及Ａ
    女共處該等房間時間非短，倘若上訴人與Ａ女相約前往上開
    汽車旅館之目的係為進行性交易，豈有任由李帛庭在該旅館
    房間久留，且在該不甚短暫期間，上訴人對Ａ女亦無任何與
    性行為相關舉動？亦與常情不合，因認Ａ女所為案發當天其
    服用上訴人提供之Ｋ菸後，因身體仍感不適，乃依上訴人提
    議相約前往汽車旅館而在該旅館內施用上訴人及李帛庭所提
    供之毒品，並未同意或與上訴人約定為性交易等不利於上訴
    人之指證與事實相符而堪予採信，對於上訴人辯稱其與Ａ女
    係為進行性交易而相約前往摩根汽車旅館云云，何以與實情
    不符而不足以採信，已於理由內論述說明綦詳。②再參酌Ａ
    女證稱：案發當天其在摩根汽車旅館323 號房間施用Ｋ菸、
    愷他命及鴛鴦錠後已出現迷矇及幻覺，嗣轉到 103號房間內
    李帛庭又吸Ｋ菸對其吐氣後即失去意識，但失去意識時感覺
    有點像幻覺，很抽離及抽象，但能感覺到身體被觸摸，醒來
    時才知道房間內有第3 個人，但當時看到外界都呈現扭曲狀
    態等語。證人即李帛庭之友人鄭勝群亦證稱：案發當天伊接
    獲李帛庭來電而前往該汽車旅館房間時，看到Ａ女行為舉止
    呈現瘋瘋及亢奮等異常情形等語，及案發當天據報到場調查
    之警員鄭添財、蔡珮琪、林聖皓、戴文華及陳孝勇均證稱案
    發當天其等到達現場（即 103號房間）時，Ａ女處於意識模
    糊不清、神智恍惚狀態等語，佐以警方於民國104年11月1日
    凌晨2 時許採集Ａ女尿液送驗結果，呈第三級毒品愷他命陽
    性反應（Ketamine2665ng/ ml、NorKetamine2295ng/ml，最
    低可定量濃度為 20ng/ml），及法務部法醫研究所法醫文書
    審查鑑定書記載服用愷他命劑量過高可導致昏迷，但因半衰
    期短，常可在短時間內漸漸恢復意識，若在半恢復中有性行
    為亦可少許反應在夢幻境界，而可達有感程度等鑑定內容，
    經綜合判斷，因認Ａ女對於案發當天其施用毒品後所呈現抽
    離、抽象及幻覺等意識不清之情形，與上開鑑定書記載內容
    相符，而認定Ａ女在本件案發當時確實處於意識不清之狀態
    。原判決綜合上開調查證據結果及原審辯論意旨，因認Ａ女
    所為不利於上訴人之指證與事實相符而堪予採信，並據以認
    定上訴人明知Ａ女在摩根汽車旅館房間內已因施用毒品而處
    於意識不清之狀態，且在此之前其並未表示同意或與上訴人
    約定為性交易行為，竟利用Ａ女意識不清而處於不知且不能
    抗拒之情況下，先以手撫摸Ａ女胸部及下體，且著手欲將其
    陰莖插入Ａ女陰道時，見存有些許自我保護意識之Ａ女試圖
    以手阻擋始而中止其對Ａ女性交之行為，而有本件被訴乘機
    性交未遂之犯行，已詳述其所憑證據及認定之理由。③對於
    證人李帛庭雖證稱：案發當天在旅館房間內有聽到上訴人與
    Ａ女提及8 千元等語，然因其對上開言語內容係何人所述，
    以及該8 千元係何人之性交易價格等情，其所述前後不一，
    而其雖另證稱：案發當晚其留在現場係為等候另一名與其性
    交易之女子前來云云，惟此亦與其遲遲未見有其他女子前來
    時，仍未離開現場以免防礙上訴人與Ａ女為性交行為，反而
    隨同上訴人與Ａ女一起更換至 103號房間，並在該房間內與
    其2 人一同施用毒品之情形有悖而難以置信，因認證人李帛
    庭上開證述內容及警方接獲石Ｏ文報案抵達現場後在意識不
    清之Ａ女皮包內查獲 8千元等情，均不足以作為有利於上訴
    人之認定，暨本件案發當天Ａ女撥打電話向其男友求援，係
    在Ａ女遭上訴人乘機性交未遂行為結束之後，Ａ女利用其意
    識逐漸恢復時所為，且Ａ女在撥打向其男友石Ｏ文求援之電
    話時，屢屢遭上訴人阻礙掛斷，故其雖有乘機告知石Ｏ文其
    人在摩根汽車旅館，但仍未能順利告知其所在房間號碼，因
    認Ａ女於案發當晚雖有撥打電話向其男友石Ｏ文求援之情形
    ，但仍不足以作為有利於上訴人之認定，亦均在理由內逐一
    詳加指駁及說明。核其所為之論斷，俱有卷內資料可資覆按
    ，尚無違背經驗及論理法則之情形，且屬原審採證認事職權
    之適法行使，自不得任意指為違法。上訴人上訴意旨所云，
    無非置原判決上開明確之論斷說明於不顧，徒憑己見，對於
    原審所不採信之同一辯解，再事爭辯，或泛謂原審僅憑Ａ女
    之片面指證，遽認其有本件被訴犯行云云，而據以指摘原判
    決採證不當，依上述說明，均非合法之第三審上訴理由。至
    上訴人其餘上訴意旨所云，亦均非依據卷內訴訟資料具體指
    摘原判決究有如何不適用法則或適用不當之情形，徒就原審
    採證認事職權之適法行使，暨原判決已明確論斷說明之事項
    ，漫為爭執，並就其有無對Ａ女為乘機性交未遂犯行之單純
    事實，再事爭執，顯與法律規定得為第三審上訴理由之違法
    情形不相適合；揆之首揭說明，其上訴為違背法律上之程式
    ，應予駁回。
據上論結，應依刑事訴訟法第395條前段，判決如主文。
中    華    民    國   111    年    7     月    14    日
                  刑事第一庭審判長法  官  郭  毓  洲  
                                  法  官  林  英  志  
                                  法  官  蔡  憲  德  
                                  法  官  何  信  慶  
                                  法  官  林  靜  芬  
本件正本證明與原本無異
                                  書記官
中    華    民    國   111    年    7     月    15    日